臺灣高等法院刑事判決
上　訴　人　臺灣臺北地方法院檢察署檢察官
被　　　告　丙○○
選任辯護人　翁方彬律師
　　　　　　沈濟民律師
上列上訴人因被告詐欺案件，不服臺灣臺北地方法院95年易緝字
第37號，中華民國95年10月13日第一審判決（起訴案號：臺灣臺
北地方法院檢察署85年偵字第25578號），提起上訴，本院判決
如下：
    主  文
上訴駁回。
    理  由
一、公訴意旨略以：甲○○（原審法院通緝中）、丙○○夫妻，
    共同基於概括之犯意，連續意圖為自己不法之所有，甲○○
    於民國（下同）82年9月間向丁○○詐稱伊在大陸擁有土地
    ，具有增值之潛力，現在投資正係好時機等語，致使丁○○
    陷於錯誤，於同年月18日與甲○○同赴大陸，10月15日回臺
    後，即陸續電匯美金共25,000元至丙○○在大陸之美金帳戶
    ，嗣發現該投資款根本與土地無關，且有可能遭侵吞時，向
    甲○○催討，甲○○自知理虧，便於84年間開立以甲○○為
    發票人，發票日為85年7月1日，付款人為陽明山信用合作社
    ，面額新臺幣（下同）65萬元之支票1紙以代清償，屆期提
    示亦因存款不足而退票；甲○○、丙○○復自81年8月起陸
    續向乙○○（以下簡稱果女）詐借1,000多萬，復於84年8月
    向果女詐稱於大陸擁有土地，並以該土地為擔保，而要求果
    女將其所有位於臺北市○○路○段179巷67弄11號之房屋及基
    地抵押給他人，果女不疑有他，依指示將上開房地設定抵押
    ，並將所貸得之款項由甲○○、丙○○取走花用，因認丙○○涉有刑法第339條第1項之詐欺罪嫌云云。
二、按犯罪事實應依證據認定之，無證據不得認定犯罪事實；又
    不能證明被告犯罪者，應諭知無罪之判決，刑事訴訟法第15
    4條第2項、第301條第1項分別定有明文。
三、公訴意旨認被告丙○○涉有詐欺之罪嫌，無非係以告訴人丁○○、果女之指述為論據，以及支票、退票理由單、本票、
    借款證明書、協議書佐證（見偵查卷第56頁、第60頁、第62
    頁、第64頁、第66頁、第68頁、第76頁、第115頁、第116頁
    、第70頁）。被告丙○○固不否認丁○○有匯款至其帳戶及
    有向果女借款未還之事實，惟辯稱：本件是因投資引發財務
    糾葛，伊並未騙取告訴人的錢；丁○○部分：伊先生甲○○
    在大陸河北唐山開飼料廠，飼料廠需要購買土地蓋廠房，土
    地已經買好了，丁○○到大陸看地後，有興趣要入股公司，
    共投資25,000元美金，但不是全數匯到伊的帳戶，有一部份
    的錢匯到美國，以公司的名義買車，再將車子運到大陸去，
    有部分的款項是匯到大陸公司，後來因為飼料廠生意不好，
    員工薪水付不出來，他就要撤資，所以甲○○就開票，後來
    票跳票，丁○○投資飼料廠部分，伊沒有參與，是他們自己
    在大陸處理；而果女與甲○○是朋友關係，因為她有閒置的
    錢想要投資生利息，甲○○就陸陸續續向她借錢，伊不清楚
    他們投資案件，都是甲○○與她談，借款有還一部份；本件
    是丁○○與果女均表示願意投資，借來的款項都是甲○○在
    處理，錢都是公司使用各等語。
四、經查：丁○○於前揭時間匯款25,000元美金，果女於81年8
    月起至8月間陸續借款1,000多萬之事實，為被告丙○○所承
    認，並有支票、退票理由單、本票、借款證明書、協議書可
    資佐證。而丁○○於偵查中陳稱：「（告被告二人何事？）
    我出資投資，但到目前血本無歸，他們未說明原因，其餘詳
    如告訴狀」等語（見85年偵字第25578號卷第64頁），依該
    告訴狀所載，丁○○係由甲○○建議投資大陸唐山土地，丁○○並於82年9月18日與甲○○一同至大陸考察後決定投資
    並匯款（見85偵25578號卷第3頁反面），此有告訴狀在卷可
    稽（見偵查卷第1頁至第16頁），另丁○○於原審訊問時陳
    稱：「（認識甲○○、丙○○？）認識，他們是夫妻。（電
    匯美金25,000元至丙○○美金帳戶？做何用？）有，投資大
    陸土地，我有與他一起去看，確實有土地。（何以認投資之
    金額與土地無關？）他拿我錢去還債務，債務與土地是否有
    關我不清楚。（他為何要開立支票給你？）當時我向他要求
    條件他均無法履行，才向他要回錢。（大陸土地有無去看過
    ？）他帶我去看之土地是雜草叢生。（有見到土地是被告所
    有之證明？）我有見到使用權狀正本。」等語（見易字975
    號卷第21頁），且參酌被告所提出之中華人民共和國企業法
    人營業執照、中華人民共和國河北省唐山市豐南縣人民政府
    國有土地使用證，足見甲○○確有投資經營大陸唐山之土地
    及企業，應可認定，尤其，丁○○係於82年10月間匯款，迄
    至85年11月14日提出告訴時，已有三年餘，且丁○○任職於
    甲○○所經營之公司，豈有不知之理，難認被告丙○○有詐
    欺之行為；再查：果女於偵查中陳稱：「（告被告二人何事
    ？）他起先向我借錢，後又說投資大陸公司做股東，但均沒
    有分紅，也未還錢」等語（見偵查卷第64頁），於原審訊問
    陳稱：「（共給多少錢？）1,000多萬。（如何向你拿錢？
    ）自81年起陸續向我借錢，至後來無法還錢，他要我投資又
    要加錢。（何時向你說要投資？）84年6、7月間。（房子何
    時抵押？貸款多少？）84年8月，1100萬元全部給他。（自
    81 年起陸續向你借多少錢？）550萬元。（大陸土地有無去
    看過？）有，確實有土地，地上有養蝦。（是否有見到土地
    是被告所有之證明？）有見到使用權狀正本，他說回大陸後
    要過戶於我們。」（見易字975號卷第21頁）等語，是告訴
    人果女亦因投資甲○○所經營之事業未獲利益而提出本件訴
    訟，然而，證人果女於原審供稱：「（借錢的需要？）他做
    生意，作股票，要資金。（借多少？）1,000多萬。（他說
    要做生意，作股票？）他是這樣跟我說的，但實際上我不知
    道，有沒有做生意，我不知道。（你那時有沒有想說不要借
    ？）他說相信他，他會付利息錢，一定會還。（借甲○○、
    被告的錢，你有算利息嗎？）他開票給我，他說要算利息，
    我沒有拿到，銀行也沒有繳。（你說甲○○曾經帶你去大陸
    ？）不是…我請我女兒帶我去大陸，找甲○○說，寫了1張
    單，說欠我多少錢。（去跟他要錢？）對，他沒有錢，寫了
    借據給我。（去大陸甲○○有說將借的錢轉成股金？）沒有
    。（後來有無說把借款轉成股份？）他借錢，說要開公司，
    什麼的…（後來有沒有說借的錢當作公司股本？）沒有。（
    但是偵查中這樣說？）沒有，他說轉入做生意好嗎，我說我
    沒有錢，家庭沒有辦法生活，他說沒有關係，他每月給我8
    萬元，剩下的事情讓他處理，我說好，剩下讓他處理。（這
    樣算是你已經同意了？）我不知道他如何處理的，且8萬元
    我一毛都沒有拿到。（告訴狀說到81年8月前，欠1241萬，
    84.04.16、84.05.05各有支票200萬退票，85.04.01本票220
    萬未付？）對。（那200萬支票2張，是借的錢，還是要付給
    你的利息？）他說要還我錢，然後開票。（本票220萬？）
    要還，但沒有還。（在大陸公司擔任過財務顧問或是財務副
    董？）甲○○那時跟我說，當時被告丙○○也在旁邊，他說
    這個錢沒有辦法還你，幫你寫個財務管理，就開給我壹張8
    萬元的支票，這樣生活費才有辦法開銷」等語，則果女應係
    先後多次借款予甲○○經營大陸事業，嗣後甲○○無力還款
    ，經果女索討，甲○○與之洽商後，雙方於85年1月19日同
    意將借款轉成公司股金，並讓告訴人果女掛名公司職務，以
    顧問費支付，此有協議書在卷可稽（見偵查卷第70頁；本院
    卷第57頁），甲○○確有投資經營大陸唐山之土地及企業，
    已如前述，而後甲○○無法償還，故雙方於85年1月19日協
    議以入股及擔任職務之方式處理借款與利息問題，雖嗣後仍
    無法支付，但尚難因此即認被告於借款支出，即有施用詐術
    之行為因而使果女交付財物之行為。
五、原審以不能證明被告犯罪，而對被告為無罪之判決，經核並
    無違誤。檢察官循告訴人之聲請提起上訴，指被告所謂公司
    其經營狀況為何？是否確有經營業務？又被告並未提出任何
    有關公司營運不善、資金如何流失、告訴人所提供之資金究
    竟投資公司何部分之業務之說明，實應再詳加查明云云。惟
    告訴人丁○○曾去大陸看過土地，甲○○對該土地確有土地
    使用證，丁○○並任職於甲○○之公司；果女亦同意將借款
    轉成公司股金並掛名公司職務，以顧問費支付，甲○○確有
    投資經營大陸之土地及企業，均已如前述。至於嗣後公司經
    營未獲利，尚難認被告於借款之初，即有施用詐術使告訴人
    交付財物之行為，被告與告訴人間之糾紛？要屬民事問題，
    不能因此認定被告詐欺，檢察官之上訴為無理由，應予駁回
    。
據上論斷，應依刑事訴訟法第368條，判決如主文。
本案經檢察官張秋雲到庭執行職務。
中　　華　　民　　國　　96　　年　　 4　　月　　24　　日
                  刑事第十一庭審判長法  官  張連財
                          　  　　　法　官  楊照男
　　                                法  官  林明俊
以上正本證明與原本無異。
不得上訴。
  　                                書記官  蕭詩穎
中　　華　　民　　國　　96　　年　　4 　　月　　27　　日
